【裁判字號】    89,台上,5126
【裁判日期】    890824
【裁判案由】    違反麻醉藥品管理條例
【裁判全文】
最高法院刑事判決                              八十九年度台上字第五一二六號
    上  訴  人  乙○○
                甲○○
右上訴人等因違反麻醉藥品管理條例案件，不服台灣高等法院中華民國八十九年五月
十六日第二審更審判決（八十九年度上更(一)字第二六九號，起訴案號：台灣新竹地方
法院檢察署八十六年度偵字第九六五○號），提起上訴，本院判決如左：
    主  文
上訴駁回。
    理  由
按刑事訴訟法第三百七十七條規定：上訴於第三審法院，非以判決違背法令為理由，
不得為之。是提起第三審上訴，應以原判決違背法令為理由，係屬法定要件，且必須
依據卷內資料為具體之指摘，並足據以辨認原判決已具備違背法令之形式，始屬相當
。本件原判決論處上訴人乙○○共同非法販賣化學合成麻醉藥品罪刑（處有期徒刑三
年六月）；論處上訴人甲○○共同非法販賣化學合成麻醉藥品未遂罪刑（處有期徒刑
三年），係以上訴人等之部分供詞；證人即協助警方查獲上訴人等之張智竣及警員彭
俊原、陳孝保之證言；為警當場查扣，經鑑驗結果確屬化學合成麻醉藥品安非他命之
白色結晶一包（驗餘淨重十三點六六公克）等，為所憑之證據，並明其綜合判斷各
項證據之調查結果，認定上訴人等均有本件犯行及上訴人甲○○應就其販賣未遂之犯
行，與乙○○論為共同正犯之心證理由。對於上訴人乙○○辯稱：扣案之安非他命係
供自己施用，並無販賣之意圖，案發當日因甲○○以電話聯絡伊至箱根旅館談論甲○
○父親出售土地事宜，伊乃依約前往，即被警員逮捕云云；甲○○辯稱：伊至箱根旅
館，係因張智竣以電話請伊前往代付住宿費用，嗣為委請乙○○處理伊父出售土地之
事宜，始通知乙○○到該旅館洽談，伊並非聯絡乙○○至旅館販賣安非他命予張智竣
等語，認係卸責之詞，不足採信，均已依據卷內資料，分別予以指駁。經核原判決從
形式上觀察，尚無認定事實不憑證據或採證違背法則之情形存在。上訴人乙○○上訴
意旨略稱：原判決理由三，即第八頁第十三、十四行謂上訴人所為，係犯麻醉藥品管
理條例第十三條之一第二項第一款、第三項之販賣麻醉藥品未遂罪，乃竟未於主文欄
內為未遂犯之諭知，有主文與理由矛盾之違法云云；上訴人甲○○上訴意旨略稱：原
判決認上訴人係未遂犯，並說明應依既遂犯之刑減輕，然於論結欄竟未引用刑法第二
十六條，顯非適法云云。惟按刑事判決之文字，如有顯係誤寫而不影響全案情節與判
決本旨者，已經宣示送達後，仍可由原審法院依聲請或本於職權以裁定更正之，司法
院大法官會議著有釋字第四三號解釋可資參照。此等顯然之誤寫，既得以裁定更正，
即與判決違背法令之情形有間。本件原判決於理由三，即該判決第八頁第十二行、第
十三行業已說明「被告（即上訴人）乙○○販入安非他命已屬既遂。被告（即上訴人
）甲○○已著手於實施非法賣出安非他命之行為，應成立非法販賣化學合成麻醉藥品
未遂罪」，則其下接續記載之「核被告乙○○所為，係犯（行為時）麻醉藥品管理條
例第十三條之一第二項第一款、第三項之販賣麻醉藥品未遂罪」，應係「核被告乙○
○所為，『係犯（行為時）麻醉藥品管理條例第十三條之一第二項第一款之販賣麻醉
藥品罪；被告甲○○所為，』係犯（行為時）麻醉藥品管理條例第十三條之一第二項
第一款、第三項之販賣麻醉藥品未遂罪」之顯然誤寫；又原判決論結欄亦已引用上訴
人乙○○之論罪法條即行為時麻醉藥品管理條例第十三條之一第二項第一款，是原判
決前揭闕漏錯誤並不影響全案情節與判決本旨，應屬得依裁定更正之範圍，執為指摘
，尚非適法之第三審上訴理由。又查原判決理由欄內，既已說明上訴人甲○○為未遂
犯，依既遂犯之刑減輕之云云，實質上即已適用刑法第二十六條之規定，為減輕其刑
之依據，縱於論結欄內漏引刑法第二十六條，亦不生判決不適用法則之問題，尚不得
據以提起第三審上訴。至上訴人等其餘上訴意旨，或均仍執陳詞而為事實上之爭辯，
或就原判決已明白論斷之事項及事實審法院採證認事暨於法定刑期內自由量刑之職權
行使，全憑己見，任意指摘，難謂已符合首揭法定上訴第三審之要件。其上訴違背法
律上之程式，應予駁回。
據上論結，應依刑事訴訟法第三百九十五條前段，判決如主文。
中      華      民      國    八十九    年      八      月    二十四    日
                              最高法院刑事第四庭
                                  審判長法官  黃  劍  青
                                        法官  劉  敬  一
                                        法官  林  增  福
                                        法官  楊  商  江
                                        法官  邵  燕  玲
      右正本證明與原本無異
                                              書  記  官
中      華      民      國    八十九    年      八      月    三十一    日


司法院資訊處製作；財團法人民間司法改革基金會備份。
